【裁判字號】    87,簡上,125
【裁判日期】    890320
【裁判案由】    給付票款
【裁判全文】
臺灣桃園地方法院民事判決  八十七年度簡上字第一二五號
    上  訴  人  甲○○
    訴訟代理人  鄭世脩
    被上訴人    乙○○
    訴訟代理人  康勝男
右當事人間請求給付票款事件，上訴人對於中華民國八十七年八月三十一日本院桃園
簡易庭八十六年度桃簡字第四一四號第一審判決提起上訴，本院判決如左：
    主      文
上訴駁回。
第二審訴訟費用由上訴人負擔。
    事      實
甲、上訴人方面：上訴人未於最後言詞辯論期日到場，惟據其以前到場所為之聲明及
    陳述略以︰
一、聲明：求為判決（一）原判決廢棄。（二）駁回被上訴人在第一審之訴。
二、陳述：除與原判決記載相同者，茲引用之外，補稱：
  （一）本件上訴人並未授權訴外人林月娥簽發系爭票據號碼Ａ0000000號，
        發票日民國八十五年四月十五日、付款人新竹區中小企業銀行台北分行、面
        額新台幣（下同）四十八萬元之支票一紙，則上訴人自無須負發票人責任，
        此觀諸票據法第十五條之規定自明，又倘系爭支票經台灣高等法院八十七年
        度上訴字第三九一六號刑事判決認定訴外人張子右、林月娥確係有偽造有價
        證券之事，則上訴人自不負發票人之責。
  （二）票據行為乃不要因行為，凡簽名於票據之人，不問原因如何，均須依票上所
        載文義負責，除執票人取得票據係出於惡意或詐欺者外，發票人不得以其與
        執票人之前手間所存抗辯之事由，對抗執票人，此係以票據非偽造為前提要
        件，倘票據出於偽造，則發票人對於偽造之票據，毋庸負票據責任，自不待
        言。
  （三）上訴人亦無任何足以構成表見代理之行為，所謂表見代理，必須行為人外觀
        上令交易之善意第三人相信行為人有得本人之授權始可，按由自己之行為表
        示以代理權授與他人者，對於第三人應負授權人之責任，必須本人有表見之
        事實，足使第三人信該他人有代理權之情形存在，始足當之，最高法院七十
        年台上字第六五七號判例定有明文。我國人民將自己印章交付他人，委託他
        人辦理特定事項者，比比皆是，倘持有印章之該他人，除受託辦理之特定事
        項外，其他以本人名義所為之任何法律行為，均須由本人負表見代理之授權
        人責任，未免過苛，則不能因上訴人將五本空白支票蓋好印章，整本支票簿
        交予訴外人林月娥，即認上訴人有授權予訴外人林月娥簽發支票之表見事實
        ，從而上訴人自不應負授權人之責。
  （四）上訴人於台灣高等法院八十七年度上訴字第三九一六號刑事案件中，所指訴
        外人林月娥涉嫌詐欺偽造之有價證券，乃林月娥逾越授權範圍（即幼稚園開
        銷）外所簽發之支票，與本件所稱代理權之限制或撤回無涉。
  （五）原判決係記載上訴人將五本空白支票蓋好印章，整本交予訴外人林月娥乙節
        ，經查與台灣高等法院八十七年度上訴字第三九一六號刑事案件審理中，訴
        外人張子右、林月娥庭訊時自承︰係伊每次將三張或五張支票，向上訴人說
        明用途再請其用印之情，顯不相符，是本件是否構成表見代理之要件，要非
        無疑。
三、證據：援用在原審之立證方法。
乙、被上訴人方面：
一、聲明：求為判決如主文所示。
二、陳述：除與原判決記載相同者，茲引用之外，補稱：
  （一）按當事人主張有利於己之事實者，就其事實負舉證之責任，民事訴訟法第二
        百七十七條定有明文，是上訴人應就訴外人林月娥偽造系爭支票之有利事實
        舉證以實其說。又上訴人於鈞院八十六年度自字第五號刑事案件審理中，自
        承︰伊將五本空白支票蓋好印章，整本交予訴外人林月娥，且林月娥每次都
        有打電話告訴金額、日期、用途，伊每隔一段時間，會打電話向銀行查證，
        是顯見上訴人主張訴外人林月娥未經其同意簽發系爭支票，該支票乃係偽造
        ，其不負發票人責任，實不足採。
  （二）票據行為乃不要因行為，即不以給付之原因為要素而得成立之行為，凡簽名
        於票據之人，不問原因如何，均須依票上所載文義負責，除執票人取得票據
        係出於惡意或詐欺者外，發票人不得以自己與執票人之前手間所存抗辯之事
        由，對抗執票人，最高法院四十九年度台上字第六七八號判例定有明文，則
        上訴人不得以其與訴外人林月娥間所存抗辯之事由，對抗被上訴人。
  （三）上訴人於鈞院八十六年度自字第五號刑事案件審理中，自承︰「我將五本空
        白支票蓋好印章，整本交予訴外人林月娥，支票到期時林月娥會自己負責，
        我不須負責。」「問︰林月娥開票時是否須告訴你實際用票金額、用途？有
        無每次都通知你？答︰有，每次都打電話告訴我金額、日期、用途，但廢掉
        的票就未告訴我。問︰被告通知你後，你有無登記？答︰有，但登記的簿子
        掉了，而且每隔一段時間，我會打電話向銀行查證。」依前開筆錄之記載，
        係上訴人自承授權林月娥簽發系爭支票之事實；又依上訴意旨所稱︰上訴人
        於台灣高等法院八十七年度上訴字第三九一六號刑事案件中，所自訴之犯罪
        事實為林月娥超過授權範圍以外所簽發之支票，與本件所稱代理權之限制無
        涉，職是之故，上訴人又陳稱伊無授權林月娥簽發系爭支票云云，實無足取
        。
  （四）上訴人授權訴外人林月娥簽發系爭支票，已如前所述，是訴外人林月娥之行
        為構成票據行為之代理，倘上訴人對林月娥之票據代理行為果有限制，亦不
        得對抗善意之被上訴人，況本件上訴人是否對其代理權有所限制，業經訴外
        人林月娥否認在卷，故上訴人應自負授權人之責。又本件訴外人林月娥係有
        權代理，與表見代理無關，附此敘明。
三、證據：援用在原審之立證方法。
    理      由
一、上訴人經合法通知，無正當理由，未於最後言詞辯論期日到場，核無民事訴訟法
    第三百八十六條各款所列情事，應依被上訴人聲請，由其一造辯論而為判決。
二、本件被上訴人起訴主張其持有上訴人授權訴外人林月娥以上訴人名義簽發，發票
    日為民國八十五年四月十五日，付款人為新竹區中小企業銀行台北分行，票據號
    碼為Ａ0000000號，面額為四十八萬元之支票一紙，經提示不獲付款，為
    此，本於票據之法律關係，求為命上訴人給付四十八萬元及自八十五年四月十六
    日起至清償日止按週年利率百分之六計算之利息，及倘若上訴人限制前開代理權
    之授與，其代理權之限制亦不得對抗善意之被上訴人，上訴人仍須負發票人之責
    ，又上訴人不得以其與訴外人林月娥間所存抗辯之事由，對抗被上訴人等語；上
    訴人則以︰系爭支票係訴外人林月娥所偽造，伊並未授權林月娥簽發系爭支票，
    且不能因上訴人將五本空白支票蓋好印章，整本支票簿交予訴外人林月娥，即認
    上訴人有授權予訴外人林月娥簽發支票之表見代理，而令上訴人負授權人之責，
    此外，發票人不得以其與執票人之前手間所存抗辯之事由，對抗執票人，此係以
    票據非偽造為前提要件，倘票據出於偽造，則發票人對於偽造之票據，毋庸負票
    據責任等語，資為抗辯。
三、本件被上訴人主張伊持有上訴人簽發之系爭支票，經提示不獲兌現之事實，業據
    被上訴人提出系爭支票影本及退票理由單影本各一紙為證，上訴人對系爭支票上
    之印章之真正並不爭執，是被上訴人此部分之主張堪信為真實。
四、按當事人主張有利於己之事實者，就其事實有舉證之責任，民事訴訟法第二百七
    十七條定有明文。本件上訴人主張其並未簽發前揭支票，其雖有將系爭支票及印
    章交予訴外人林月娥，惟其有聲明林月娥簽發系爭支票時，須經其同意，訴外人
    林月娥未經其同意，即簽發系爭支票，為偽造有價證券，倘台灣高等法院就訴外
    人林月娥簽發系爭支票認定係偽造有價證券並判決有罪確定，則上訴人即不負票
    據責任云云。然查：訴外人林月娥於本院八十六年自字第五號被告林月娥、張子
    右詐欺案件審理中供稱：「其等因拒絕往來戶而向甲○○借票使用，甲○○並未
    限制前揭支票之使用用途，雖甲○○並未要求其等用票前須先告知，但其等用票
    之前均告知甲○○開票金額、目的」等語。即被告於前揭刑事案件審理中，亦自
    承：「我將五本空白支票蓋好印鑑章，整本支票簿交給林月娥，支票到期林月娥
    自己會負責，我不須負責，也不須擔心．．．，（林月娥）每次打電話告訴我金
    額、日期、用途，但廢掉的票就未告訴我，我有登記，但登記的簿子掉了，每隔
    一段時間，我會打電話向銀行查證」等語，均有本院八十六年度自字第五號刑事
    判決一份為證，況上訴人自訴林月娥、張子右詐欺等案件，亦經台灣高等法院認
    定林月娥、張子右並未偽造支票而駁回上訴確定，有本院依職權調閱前揭刑事判
    決書一份為證，此外上訴人復無法舉證以實其說，是上訴人主張系爭支票係訴外
    人偽造云云，並不足採。
四、次查訴外人林月娥係經上訴人同意簽發系爭支票，其既非被上訴人之前手，則無
    票據抗辯之問題，而被上訴人抗辯上訴人不得以其與訴外人林月娥間所存抗辯之
    事由，對抗被上訴人云云，此部分即毋庸斟酌。
五、從而，被上訴人本於票據之法律關係，請求上訴人給付四十八萬元及自八十五年
    四月十六日起至清償日止，按週年利率百分之六計算之利息，為有理由，應予准
    許。又命清償票據上債務之判決，應依職權宣告假執行，民事訴訟法第三百八十
    九條第一項第四款定有明文。是則原審命上訴人如數給付，並依職權宣告假執行
    ，於法並無不合。上訴意旨指摘原判決不當，求予廢棄改判，為無理由，應予駁
    回其上訴。
六、據上論結，本件上訴為無理由，依民事訴訟法第四百三十六條之一第三項、第三
    百八十五條第二項、第四百四十九條第一項、第七十八條判決如主文。
中      華      民      國    八十九    年      三      月     二十     日
                            臺灣桃園地方法院民事第二庭
~B審判長法官  黃國忠
~B法      官  吳幸娥
~B法      官  吳爭奇
右為正本係照原本作成
中      華      民      國    八十九    年      三      月     三十     日
~B法院書記官  羅英梅


司法院資訊處製作；財團法人民間司法改革基金會備份。
